【裁判字號】    89,台上,6920
【裁判日期】    891116
【裁判案由】    走私
【裁判全文】
最高法院刑事判決                              八十九年度台上字第六九二○號
    上  訴  人  甲○○
    選任辯護人  蔡進清律師
右上訴人因走私案件，不服台灣高等法院高雄分院中華民國八十九年八月三十一日第
二審判決（八十九年度上訴字第八○九號，起訴案號：台灣屏東地方法院檢察署八十
九年度偵緝字第七四號），提起上訴，本院判決如左：
    主  文
上訴駁回。
    理  由
按刑事訴訟法第三百七十七條規定：上訴於第三審法院，非以判決違背法令為理由，
不得為之。是提起第三審上訴，應以原判決違背法令為理由，係屬法定要件。如果上
訴理由狀並未依據卷內訴訟資料，具體指摘原判決不適用何種法則或如何適用不當，
或所指摘原判決違法情事，顯與法律規定得為第三審上訴理由之違法情形，不相適合
時，均應認其上訴為違背法律上之程式，予以駁回。本件原判決維持第一審論處上訴
人甲○○共同運輸第二級毒品罪刑之判決，駁回其在第二審之上訴。已詳敘上訴人與
李忠融（另案偵辦）基於運輸第二級毒品安非他命之犯意聯絡，由李忠融計畫自中國
大陸走私安非他命來台售賣牟利，透過上訴人引介陳志隆（業經判刑定讞）參與。先
由上訴人代為出資新台幣（下同）十餘萬元，由陳志隆購得「順利旺號」漁船一艘作
為走私工具，再由陳志隆夥同其岳父洪其北（業經判刑定讞）駕駛該漁船至某公海上
，以上訴人事先提供之ＳＳＢ無線電頻率聯繫，自不詳漁船接駁安非他命一批返台，
事成以二十萬元為酬。嗣於民國八十七年十一月十五日二十二時二十分許，陳志隆及
洪其北二人共同駕駛「順利旺號」漁船以出海捕魚為由，向屏東縣琉球鄉大福漁港駐
在所報關出海，並於同月十七日凌晨一、二時許，在北緯二一度、東經一一八度四十
分我國領海，自不詳漁船接駁麻袋裝屬管制進口物品之安非他命五大包（內有一百零
三包，每包一公斤）至「順利旺號」漁船內，藏放在甲板下之密窩內，欲運至高雄縣
林園鄉沿海交由前來接應之竹筏伺機搶灘登岸。惟於同月十八日凌晨一時三十五分許
，在屏東縣琉球鄉東南方北緯二二度十六分二○二秒、東經一二○度二六分四八一秒
之我國領海，即為警查獲，起出市價高達上億元之第二級毒品安非他命，每袋一公斤
裝，共一百零三包（驗餘淨重一百零二點七三六公斤）等情。係綜核上訴人、陳志隆
、洪其北之部分自白，警艇執行臨檢紀錄表、查獲照片、錄影帶、內政部警政署刑事
警察局鑑驗通知書，「順利旺號」漁船、機漁船進出港檢查表、漁船執照暨扣案之安
非他命等卷內資料為其所憑之證據及認定之理由。而以刑法上之從犯，係指以幫助之
意思，對於正犯資以助力，而未參與實施犯罪構成要件之行為者而言，如就構成犯罪
事實之一部，已實施參與，即屬共同正犯。上訴人為主謀李忠融尋找運毒人選，又代
陳志隆購買漁船及提供無線電聯絡頻率，復在陸上監控走私之過程，均屬運毒行為之
一部分，顯已參與運輸毒品構成要件之行為，而為共同正犯無疑。上訴人所辯：未參
與運輸毒品或不知走私物品係毒品云云，核係事後卸責飾詞，無足採信，亦於理由內
逐一指駁及說明。所為論斷，俱有卷內證據資料足憑，從形式上觀察，原判決並無違
背法令之情形存在。查共同實施犯罪行為之人，在合同意思範圍以內，各自分擔犯罪
行為之一部，相互利用他人之行為，以達其犯罪之目的者，即為共同正犯，應對於全
部所發生之結果，共同負責。運輸毒品必有裏應外合之人互相配合始能竟其功。上訴
人於李忠融運毒集團中擔任尋找運毒人選、購買漁船、提供無線電頻率及監控工作，
顯然已參與運輸毒品行為之一部，互相利用他人之行為，原判決以共同正犯問擬，自
屬正當合法。又毒品危害防制條例第十七條固規定：犯該條例第四條第一項至第三項
之罪，供出毒品來源，因而破獲者，得減輕其刑。然是否減輕其刑，法院本有自由裁
量之職權。上訴人於警訊中雖曾供稱：「我有在八十七年八月十六日凌晨聯絡綽號阿
顛（許坤興）和肚仔鵬（蔡坤鵬）二人以同樣之方法自外海與代號阿發之船接運一批
安非他命回來」（見第七四號偵緝卷第二十二頁），然原判決並未認定此部分之犯罪
事實，縱上訴人所供屬實，原審本於職權，斟酌上訴人之犯罪情節，未予減輕其刑，
亦難謂為違背法令。（況上訴人所謂供出毒品來源乙節，後非供出本件所犯從公海上
接駁、私運第二級毒品之來源，原與由據上開法條規定邀寬減刑典）上訴意旨置原判
決上開明確論斷於不顧，對原審取捨證據及證據證明力判斷之審判職權行使，任憑己
見，漫指原判決違法。然其所指摘者均為單純事實上之爭辯，要非適法之第三審上訴
理由。是上訴意旨所指摘原判決違法情事，顯與法律規定得為第三審上訴理由之違法
情形，不相適合。揆諸首開說明，其上訴為違背法律上之程式，應予駁回。
據上論結，應依刑事訴訟法第三百九十五條前段，判決如主文。
中      華      民      國    八十九    年     十一     月     十六     日
                              最高法院刑事第五庭
                                  審判長法官  紀  俊  乾
                                        法官  黃  正  興
                                        法官  陳  東  誥
                                        法官  張  春  福
                                        法官  韓  金  秀
      右正本證明與原本無異
                                              書  記  官
中      華      民      國    八十九    年     十一     月     二十     日


司法院資訊處製作；財團法人民間司法改革基金會備份。
